【裁判字號】    91,訴,263
【裁判日期】    920122
【裁判案由】    侵權行為損害賠償
【裁判全文】
臺灣屏東地方法院民事判決  九十一年度訴字第二六三號
    原      告  台灣屏東地方法院檢察署
    法定代理人  丙○○
    訴訟代理人  丁○○
    複 代理 人  甲○○
    被      告  乙○○○○○○.
右當事人間侵權行為損害賠償事件，本院判決如左：
    主      文
原告之訴駁回。
訴訟費用由原告負擔。
    事實及理由
一、原告起訴主張：被告於民國八十八年六月二十一日二十一時四十分許，駕駛車號
    ＶＪ八八八號大貨車沿屏東縣萬丹鄉○○路往屏東方向行駛，行經萬丹鄉○○路
    上距該路與廣安路交岔路口前約三十公尺處時，適有被害人黃志生亦騎乘車號Ｐ
    ＥＰ七四三號機車同向行駛在前，為被告所駕大貨車擦撞而人車倒地，經送醫急
    救後不治死亡，其刑事部分業據屏東地方法院檢察署檢察官提起公訴。經被害人
    遺屬王真料及黃進雄向原告申領遺屬補償金，原告於八十九年六月二十九日給付
    補償金新臺幣（以下同）七十三萬四千六百九十一元，為此爰依犯罪被害人保護
    法第十二條第一項、第二項，求為被告應給付原告七十三萬四千六百九十一元，
    及自支付命令送達之翌日（即九十一年二月二十三日）起至清償日止，按年息百
    分之五計算之利息之判決。
二、被告則以前開交通事故係因被害人黃志生駕車不當追撞被告之貨車尾部所致，被
    告並無過失，並經臺灣高等法院高雄分院九十年交上訴字第二四號判決無罪，故
    請求駁回原告之訴。
三、按犯罪被害補償金求償權，原應由檢察官行使之，此見九十一年七月十日修正前
    之犯罪被害人保護法第十二條即明。然九十一年七月十日犯罪被害人保護法修正
    後，已修正為「由支付補償金之地方法院或其分院檢察署行使，必要時，得報請
    上級法院檢察署指定其他地方法院或其分院檢察署為之」。查犯罪被害人補償金
    之給付，其為給付之權利主體為國家，犯罪被害人保護法所定行使求償權者均係
    代表國家而為行使，是犯罪被害人保護法九十一年七月十日修正後，依法代表國
    家行使求償權者既已變更為地方法院檢察署，原告請求變更當事人為支付補償金
    之臺灣屏東地方法院檢察署，即無不合，先予敘明。
四、原告主張其於八十九年六月二十九日以訴外人王真料及黃進雄分別為被告所犯過
    失致死罪之犯罪被害人黃志生之母及父，王真料及黃進雄均因被告過失致黃志生
    於死，而受有損害為由，分別補償王真料扶養費三十一萬二千八百二十一元及黃
    進雄扶養費二十七萬一千八百七十元、殯葬費十五萬元，雖據其提出犯罪被害人
    補償審議委員會決定書、起訴書各一件、收據二張（均為影本）為證。惟被告則
    以前詞置辯，按國家於支付犯罪被害補償金後，於補償金額範圍內，對犯罪行為
    人或依法應負賠償責任之人有求償權，犯罪被害人保護法第十二條第一項定有明
    文。此項求償權，性質上為法定之債權讓與，故必被害人對於犯罪行為人或其他
    應負賠償責任之人之損害賠償請求權存在為前提，否則即無債權讓與之可言。經
    查：
  (一)依本院調閱之台灣高等法院高雄分院九十年度交上訴字第二四號被告所犯業務過
    失致死偵審卷宗所附之道路交通事故調查報告表、現場圖及照片所示，本件交通
    事故肇事地為屏東縣萬丹鄉○○村○○路萬丹往屏東方向靠近廣安路口處，係雙
    向四線道，速限四十公里之道路，現場遺存有萬丹往屏東方向長一點八公尺之二
    條括地痕，黃志生騎乘之機車橫置於大貨車後方底盤下，距因本件車禍所產生之
    碎片有二十一公尺，而黃志生所配戴之安全帽掉落處距碎片處十點七公尺，距機
    車倒地處十一點三公尺。又自前開機車車損照片顯示黃志生騎乘之機車正面與異
    物接觸且嚴重撞擊，但機車車體兩側並無遭壓損之痕跡。
  (二)黃志生經檢察官督同法醫師相驗結果，除左前額、下巴及左顳部裂傷外，身體其
    他部位並無明顯外傷，此有驗斷書附於前開刑事案件相驗卷載述明確。而被告於
    上開刑事案件檢察官相驗時稱：「．．．下車後發現死者躺在距我車後約八公尺
    的地上．．．」，核與至現場救護之萬丹消防隊員向萬丹分駐所警員劉志純表示
    當天黃志生倒地位置離道路交通事故調查表所示大貨車所停位置同線道大約十公
    尺左右的距離等情大致相符，有警員劉志純製作之報告書一份附於前開刑事案件
    相驗卷可稽，顯見黃志生倒地處並非於大貨車下。而綜合安全帽掉落處距碎片處
    十點七公尺，距機車倒地處十一點三公尺，黃志生身體其他部位並無外傷擦痕等
    情，足認黃志生並未夾於被告之大貨車後方而遭拖行二十餘公尺，否則依黃志生
    騎乘機車插入大貨車後方底盤之情形，其茍遭大貨車拖行，身體應受有嚴重之擦
    挫傷，且依據上開情事亦無從認定黃志生左前額及左顳部之裂傷係遭被告之大貨
    車拖行所致。
  (三)根據前開現場圖、照片及黃志生受傷部位等相關跡證，僅得認定被害人黃志生騎
    乘機車失控傾倒前滑，並插入大貨車後底盤，尚無從認定有被告之大貨車有擦撞
    被害人機車之情事，且證人即現場處理之警員劉志純於前開刑事案件審理中到庭
    證稱：「（當時有無注意到機車及大貨車車損的狀況？）大貨車後車的作用桿有
    遭摩擦的現場，車身有注意看，無擦撞的痕跡，機車右邊有倒下去摩擦的痕跡」
    等語（見本院八十九年度交訴字第五○號刑事案件第五十五頁），足證黃志生所
    駕機車非遭被告擦撞後倒地。此外，復無其他於車禍發生時在場之目擊證人可資
    證明被告擦撞黃志生所駕機車，自難遽認被告有過失。
  (四)本件車禍經送國立交通大學鑑定，就本件事故過程所為之重建，認定係黃志生駕
    駛重型機車，因夜間天雨視線不清，驟然發現前方因紅燈停於路口或慢行由林茂
    清駕駛之大貨車，而疑似緊急煞車，致失控往右方傾斜滑倒，使機車插入大貨車
    後底盤，黃志生頭部並因而撞擊大貨車後方升降機曲臂零件而重創，其綜合研判
    係認黃志生駕駛重型機車失控滑倒追撞林茂清所駕駛之大貨車，為肇事原因，有
    國立交通大學九十年一月十六日行車事故鑑定意見書一份附於前開刑事案卷足憑
    。
五、據上所述，被告就黃志生之死亡，並無過失責任等語堪信屬實。訴外人王真料及
    黃進雄就黃志生死亡對於被告即無侵權行為損害賠償請求權，原告亦無從自王真
    料及黃進雄受讓損害賠償請求權。從而，原告依據犯罪被害人保護法第十二條第
    一項，求為被告應給付原告七十三萬四千六百九十一元之判決，核屬無據，應予
    駁回。
據上論結，本件原告之訴為無理由，並依民事訴訟法第七十八條，判決如主文。
中      華      民      國    九十二    年     一     月    二十二      日
                                    臺灣屏東地方法院民事第一庭
~B審判長法官  羅心芳
~B法      官  許蓓雯
~B法      官  周群翔
右為正本係照原本作成。
如不服本判決，應於收受送達後二十日內向本院提出上訴書狀（均須按他造當事人之
人數附繕本）。
~B法院書記官  劉淑蓉
中      華      民      國    九十二    年    一    月      二十二     日


司法院資訊處製作；財團法人民間司法改革基金會備份。
